【裁判字號】    98,勞簡上,9
【裁判日期】    980609
【裁判案由】    給付薪資
【裁判全文】
臺灣臺北地方法院民事判決             98年度勞簡上字第9號
上 訴 人    甲○○
被上訴人    葉秋秀即新世紀文理補習班
上列當事人間請求給付薪資事件，上訴人對於中華民國98年1月5
日本院臺北簡易庭97年度北勞簡字第68號第一審判決提起上訴，
本院於98年6月3日言詞辯論終結，判決如下：
    主      文
上訴駁回。
第二審訴訟費用由上訴人負擔。
    事實及理由
壹、程序部分：
    本件上訴人甲○○經合法通知，未於言詞辯論期日到場，核
    無民事訴訟法第386條所列各款情形，應依被上訴人之聲請
    ，由其對上訴人一造辯論而為判決。
貳、實體部分：
一、上訴人起訴主張：被上訴人係新世紀文理短期補習班（設臺
    北市松山區○○○路○段80巷6弄8號1樓）負責人，上訴人於
    民國94年9月起受僱擔任該補習班導師，月薪新臺幣（下同
    ）2萬5000元，嗣於96年6月間，被上訴人補習班轉型改以輔
    導國中生課業，被上訴人向上訴人建議雙方以合作方式繼續
    經營該補習班，上訴人同意，且兩造合意被上訴人有繼續支
    付上訴人薪資之義務，是兩造仍存有僱傭關係。詎被上訴人
    自96年7月起，未給付上訴人薪資，迄同年12月，被上訴人
    始給付薪資，總計被上訴人積欠5個月薪資達12萬5000元，
    爰依僱傭法律關係及勞動基準法第22條之規定請求，並聲明
    ：被上訴人應給付上訴人12萬5000元及自訴狀繕本送達之翌
    日起至清償日止按年息百分之5計算之利息。
二、被上訴人則以：上訴人原係被上訴人聘僱之補習班老師，然
    被上訴人於96年5月間邀上訴人及另2名老師董育良、簡維明
    共同經營補習班之國中部，協議由被上訴人提供教學場地及
    支付房租，上訴人及董育良、簡維明則提供教學勞務，且於
    合夥期間內彼此皆不支薪，待有盈餘再平分利潤，上訴人同
    意，兩造與董育良、簡維明遂於96年7月起成立補習班國中
    部合夥關係。嗣上訴人於96年11月反悔要求支薪，故合夥人
    一起開會，同意上訴人自96年12月起退出合夥改為受僱關係
    ，月薪是2萬5000元，並依上訴人要求將其應分配盈餘結算
    付清，是兩造間於96年7月至11月間並無僱傭關係，上訴人
    不得據此請求給付薪資12萬5000元。上訴人雖以被上訴人於
    上開期間內持續為上訴人投保勞健保及提撥勞退金為由，主
    張兩造係僱傭關係，然上開費用係上訴人於合夥後，主動要
    求會計人員為其繼續投保及提撥勞退金，所有費用皆由上訴
    人自行負擔，上訴人請求無理由等語，資為抗辯。
三、原審為上訴人全部敗訴之判決，上訴人不服，提起上訴，聲
    明求為：（一）原判決廢棄，（二）被上訴人應給付上訴人
    12萬5000元及自訴狀繕本送達之翌日即97年5月20日起至清
    償日止按年息百分之5計算之利息。被上訴人於本院則聲明
    ：上訴駁回。
四、經查：上訴人自94年9月間起至96年6月底止、自96年12月間
    起至97年2月間止受僱被上訴人所經營之新世紀文理短期補
    習班擔任教師，月薪2萬5000元，被上訴人均有給付薪資。
    被上訴人於96年5、6月間向上訴人建議共同合作經營該補習
    班，上訴人同意，並自96年7月間起至同年11月間，在上開
    補習班提供教學等勞務，被上訴人於該期間則未給付薪資等
    情，為兩造所不爭執（見原審卷1、2、36、60頁），並有上
    訴人所有之薪資支出證明單在卷可稽（見原審卷第4頁），
    此部分堪信為實。
五、按當事人主張有利於己之事實者，就其事實有舉證之責任，
    民事訴訟法第277條前段定有明文。又按「當事人於其利己
    事實之主張，除事實於法院已顯著，或為其職權上已認知者
    外，應負立證之責」、「上訴人於其所主張之起訴原因，不
    能為相當之證明，而被上訴人就其抗辯事實，已有相當之反
    證者，當然駁回上訴人之請求」，最高法院18年上字第1685
    號、20年上字第2466號判例意旨可參。
（一）上訴人主張兩造自96年7月間起至同年11月間止雖約定共
      同經營補習班國中部，然兩造間僱傭關係仍存，被上訴人
      依法負有給付薪資之義務云云，此為被上訴人所否認，並
      以前詞置辯，是上訴人就兩造間於96年7月間起至同年11
      月間止存在僱傭關係，且被上訴人負有給付薪資之利己事
      實，自負有舉證責任。惟查：上訴人於本院準備程序中自
      承：兩造並未約定96年7月間至同年11月間仍係僱傭關係
      ，且被上訴人應給付薪資，對此利己事實亦無證據可資佐
      證等語（見本院卷第30頁背面），足見兩造於上開期間除
      合意共同經營補習班外，是否如上訴人所主張，另約定仍
      繼續維持原有之僱傭關係，已非無疑。
（二）又查，證人董育良於原審中證稱：伊與上訴人、被上訴人
      、乙○○自96年5月開始，針對上開補習班國中部合意合
      夥，共同約定由被上訴人提供場地、設備，伊負責教數學
      、理化課程，乙○○負責國文、史地科目，上訴人負責學
      生接待及問題的解答，渠等都未出資，只有提供勞務，故
      沒有虧損的問題。大家有約定不支薪，上訴人也沒有異議
      ，若上訴人有異議，伊不會同意這樣的合夥關係。上訴人
      在之後的合作會議中也未提出支薪請求，直到96年10月、
      11月以後才聽說上訴人要支薪等語（見原審卷49、50頁）
      ，另上訴人於本院中聲請傳喚證人乙○○到庭作證，證人
      乙○○雖經傳喚未到，然具狀稱上訴人確與被上訴人合夥
      從事教育事業，且曾約定全體合夥人暫不分配盈餘，不理
      解上訴人為何請求給付薪資乙事等語（見本院卷第28頁）
      ，兩造對此書狀內容皆不爭執（見本院卷第30頁），足見
      上訴人、被上訴人與證人董育良、乙○○確自96年5月間
      起，合意以合夥關係共同經營被上訴人上開補習班之國中
      部，全體合夥人並約定合夥條件係由被上訴人提供補習班
      場地、設備資金，上訴人及其餘合夥人董育良、簡維明則
      均以提供教學或負責行政工作等勞務代替出資，並言明均
      不支薪等情甚明，可證被上訴人抗辯上開期間兩造係屬合
      夥關係，而非僱傭關係等情無訛。上訴人於96年7月以後
      ，其所提供教學或行政工作之勞務，既係本於合夥之約定
      ，則今空言主張被上訴人應依僱傭關係支付薪資云云，自
      無足取。
（三）又查，上訴人雖以勞工保險退保申請表、96年9月份勞工
      退休金計算名冊（雇主提繳）資料（見原審卷第8、9頁）
      ，主張被上訴人有以雇主身分提撥退休金或為上訴人辦理
      投保義務，惟證人即新世紀文理短期補習班會計胡惠娟於
      原審中證稱：上訴人在96年7月不支薪，本應要退出勞健
      保，但上訴人表示她需要勞健保，並願意自付全額保費，
      要求渠不要退掉勞健保，嗣又稱沒有錢，故請補習班幫她
      墊，此情形持續到97年2月等語（見原審卷第51頁），足
      見被上訴人係應上訴人要求，才以僱主身分繼續辦理上訴
      人之勞健保及提撥勞工退休金，實難以此逕認兩造間有僱
      傭關係存在。
六、綜上所述，兩造於96年7月至11月間並無僱傭關係存在，亦
    無支付報酬之合意，上訴人依僱傭關係及勞動基準法規定請
    求被上訴人給付薪資12萬5000元，及自起訴狀繕本送達翌日
    起至清償日止按年息百分之五計算，為無理由，不應准許。
    原審為上訴人敗訴之判決，其認事用法均無不合。上訴意旨
    指摘原判決不當，求予廢棄改判，為無理由，應駁回其上訴
    。
七、本判決之基礎已臻明確，兩造之其餘攻擊防禦方法及舉證，
    核與判決無影響，毋庸一一論列，並此敘明。
八、據上論結，本件上訴為無理由，依民事訴訟法第436條之1第
    3項、第463條、第449條第1項、第385條第1項前段、第78條
    ，判決如主文。
中    華    民    國    98    年    6     月    9     日
                  勞工法庭    審判長法  官  丁蓓蓓
                                    法  官  陳怡雯
                                    法  官  孫正華
以上正本係照原本作成。
本判決不得上訴。
中    華    民    國    98    年    6     月    9     日
                                    書記官  林秀娥


司法院資訊處製作；財團法人民間司法改革基金會備份。
